臺灣宜蘭地方法院刑事判決
111年度原訴緝字第3號
公  訴  人  臺灣宜蘭地方檢察署檢察官
被      告  廖韓灝 （原名：廖韓英）  





指定辯護人  曾培雯律師（義務辯護）
上列被告因偽造文書等案件，經臺灣屏東地方檢察署檢察官聲請
簡易判決處刑（107年度偵緝字第64號），由臺灣屏東地方法院
受理後（107年度原訴字第51號），認不宜以簡易判決處刑，改
依通常程序審理後認管轄錯誤並判決移轉管轄而移送本院，被告
於本院準備程序中，就被訴事實為有罪之陳述，由本院合議庭裁
定依簡式審判程序審理，判決如下：
    主  文
廖韓灝犯行使偽造私文書罪，處有期徒刑肆月，如易科罰金，以
新臺幣壹仟元折算壹日；偽造之「吳念樺」署押壹枚沒收。又犯
竊盜罪，處有期徒刑肆月，如易科罰金，以新臺幣壹仟元折算壹
日，未扣案之犯罪所得白色筆記型電腦、蘋果牌平板電腦各壹臺
均沒收，於全部或一部不能沒收或不宜執行沒收時，追徵其價額
。應執行有期徒刑陸月，如易科罰金，以新臺幣壹仟元折算壹日
。
    犯罪事實
一、廖韓灝（原名：廖韓英）基於行使偽造私文書之犯意，於民
    國104年9月10日，在黃培倫所經營位於宜蘭縣○○鄉○○路0段0
    00號之合亞有限公司內，應徵臨時粗工時，偽以「吳念樺」
    之名義在合亞人力派遣員工履歷表上，填寫「吳念樺」之姓
    名、生日、身分證字號、電話、專長等人身資料，並在員工
    簽名欄偽簽「吳念樺」之之署押1枚，表示其係吳念樺本人
    欲應徵工作之意，並持之交付予黃培倫而行使之，足以生損
    害於吳念樺本人及合亞有限公司對於評估錄取員工與否之正
    確性。又廖韓灝經錄用後，復意圖為自己不法之所有，基於
    竊盜之犯意，於同年月14日清晨5時許，利用借住在上開公
    司之機會，徒手竊取白色筆記型電腦、蘋果牌平板電腦各1
    台【價值各為新臺幣（下同）1萬5000元】得手，隨後連絡
    其不知情之友人黃議萱（原名黃絜琳，另為不起訴處分）前
    來，並搭乘黃議萱騎乘之車號000-000號機車離去。經警據
    報後調閱監視錄影畫面，循線查知上情。
二、案經黃培倫訴由宜蘭縣政府警察局羅東分局報告及臺灣宜蘭
    地方檢察署檢察官自動檢舉簽分後陳請臺灣高等檢察署檢察
    長令轉臺灣屏東地方檢察署檢察官偵查後聲請簡易判決處刑
    ，復經臺灣屏東地方法院諭知管轄錯誤判決並移送本院。
    理  由
壹、程序部分：
    被告廖韓灝所犯之罪，非死刑、無期徒刑、最輕本刑為3年
    以上有期徒刑之罪或高等法院管轄第一審之案件，被告於準
    備程序中，就前揭被訴事實為有罪之陳述，經告以簡式審判
    程序之旨，並聽取被告與公訴人之意見後，本院認無不得或
    不宜改依簡式審判程序進行之處，爰依刑事訴訟法第273條
    之1第1項、第284條之1規定，裁定本案行簡式審判程序。是
    本案之證據調查，依刑事訴訟法第273條之2規定，不受同法
    第159條第1項、第161條之2、第161條之3、第163條之1及第
    164條至第170條規定之限制，合先敘明。
貳、實體部分：
一、上開犯罪事實，業據被告廖韓灝於偵訊及本院準備程序、審
    理時均坦承不諱，核與證人即告訴人黃培倫於警詢、偵查中
    之證述、證人即被害人吳念樺於偵查中之證述、證人黃議萱
    於警詢、偵查中之證述相符，並有遭竊處所照片及監視器翻
    拍照片12張、合亞人力派遣員工履歷表、車牌號碼000-000
    重型機車車輛詳細資料報表各1紙在卷可稽，足認被告上開
    自白與事實相符。本案事證明確，被告上開犯行堪以認定，
    均應依法論科。
二、論罪科刑：
  ㈠新舊法比較：
　　被告行為後，刑法第320條第1項於108年5月29日修正公布，
    並於同年月31日生效施行。而修正前刑法320條第1項原規定
    ：「意圖為自己或第三人不法之所有，而竊取他人之動產者
    ，為竊盜罪，處五年以下有期徒刑、拘役或五百元以下罰金
    。」，修正後刑法第320條第1項則規定：「意圖為自己或第
    三人不法之所有，而竊取他人之動產者，為竊盜罪，處五年
    以下有期徒刑、拘役或五十萬元以下罰金。」，是經比較新
    舊法之結果，修正後刑法第320條第1項之竊盜罪之法定構成
    要件雖未變更，然其法定刑度已較修正前提高，並無較有利
    於被告之情形，依刑法第2條第1項前段規定，自應適用行為
    時即修正前刑法第320條第1項之規定，合先敘明。
  ㈡核被告所為，係犯刑法第210條、第216條之行使偽造私文書
    罪、修正前刑法第320條第1項之竊盜罪。被告偽造「吳念樺
    」之署押係偽造私文書之階段行為；偽造私文書後持以行使
    ，其偽造私文書之低度行為，應為行使偽造私文書之高度行
    為所吸收，不另論罪。
　㈢被告所犯上開2罪，犯意各別，行為互殊，應予分論併罰。
　㈣爰審酌被告正值青壯，不思尊重他人之財產權及社會交易秩
    序，先冒用被害人吳念樺之名義應徵工作後，待獲聘後竊取
    工作場所之財物，無視他人可能因此遭受刑事訴追，且被告
    先前已犯有相類之犯行，犯罪情節嚴重；惟念及被告於犯罪
    後能坦承犯行，迄今尚未與告訴人、被害人達成和解，兼衡
    被告之犯罪動機、目的、手段、所生危害，暨其生活、工作
    、經濟狀況、素行及智識程度等一切情狀，分別量處如主文
    所示之刑，並定其應執行之刑，併就各宣告刑及執行刑均諭
    知如易科罰金之折算標準。
三、沒收：　
  ㈠被告於行為後，刑法業於104年12月30日修正公布，並自105
    年7月1日起施行。而按沒收、非拘束人身自由之保安處分適
    用裁判時之法律，修正後刑法第2條第2項定有明文。此條規
    定係規範行為後法律變更所生新舊法律比較適用之準據法，
    本身尚無新舊法比較之問題，於新法施行後，應一律適用新
    法第2條第2項之規定。又犯罪所得，屬於犯罪行為人者，沒
    收之；前2項之沒收，於全部或一部不能沒收或不宜執行沒
    收時，追徵其價額，現行刑法第38條之1 第1項前段、第3項
    亦定有明文。
  ㈡按偽造他人之印文及署押，雖為偽造私文書行為之一部，不
    另論以刑法第217條第1項之罪，但所偽造之此項印文、署押
    ，則應依同法第219條予以沒收（最高法院47年台上字第883
    號判例意旨可資參照）。又刑法第219條規定，偽造之印章
    、印文或署押，不問屬於犯人與否，沒收之，係採義務沒收
    主義，凡偽造之印章、印文或署押，不論是否屬於犯人所有
    ，苟不能證明業已滅失，均應依法宣告沒收（最高法院96年
    度台上字第1310號判決意旨可資參照）。被告冒用被害人吳
    念樺身分偽造之履歷表，業經行使而交付予他人，已非屬被
    告所有，自不得為沒收之諭知，然履歷表員工簽名欄上之「
    吳念樺」署押1枚，係被告所偽造，應依刑法第219條規定，
    不問屬於犯人與否，宣告沒收。
　㈢被告竊得之白色筆記型電腦、蘋果牌平板電腦各1台，為其犯
    罪所得，未扣案且未合法發還或賠償告訴人黃培倫，為避免
    被告實質上保有不法之犯罪所得，爰依刑法第38條之1第1項
    前段、第3項之規定宣告沒收，並於全部或一部不能沒收或
    不宜執行沒收時，追徵其價額。
據上論斷，應依刑事訴訟法第273條之1第1項、第299條第1項前
段、刑法第210條、第216條、修正前刑法第320條第1項、刑法第
41條第1項前段、第51條第5款、第38條之1 第1 項前段、第3 項
、第219條，刑法施行法第1條之1第1項，判決如主文。　　　
本案經檢察官程彥凱聲請簡易判決處刑，檢察官曾尚琳到庭執行
職務。
中　　華　　民　　國　　111 　年　　10　　月　　28　　日
                  刑事第四庭  法  官  楊心希
以上正本證明與原本無異。
如不服本判決應於收受送達後二十日內向本院提出上訴書狀，並
應敘述具體理由；其未敘述上訴理由者，應於上訴期間屆滿後二
十日內向本院補提理由書(均須按他造當事人之人數附繕本)「切
勿逕送上級法院」。
                              書記官  邱淑秋
中　　華　　民　　國　　111 　年　　10　　月　　28　　日
附錄論罪科刑法條：
◎中華民國刑法第216條
行使第210條至第215條之文書者，依偽造、變造文書或登載不實
事項或使登載不實事項之規定處斷。
◎中華民國刑法第210條
偽造、變造私文書，足以生損害於公眾或他人者，處5年以下有
期徒刑。
◎修正前刑法第320條
意圖為自己或第三人不法之所有，而竊取他人之動產者，為竊盜
罪，處5年以下有期徒刑、拘役或5百元以下罰金。
意圖為自己或第三人不法之利益，而竊佔他人之不動產者，依前
項之規定處斷。
前二項之未遂犯罰之。